臺灣彰化地方法院刑事判決　　　　　　　100年度訴字第614號
公　訴　人　臺灣彰化地方法院檢察署檢察官
被　　　告　施建名
上列被告因違反毒品危害防制條例案件，經檢察官提起公訴（
100年度毒偵字第792號），本院改依簡式審判程序審理，判決如
下：
    主  文
施建名施用第一級毒品，累犯，處有期徒刑捌月。
    事  實
一、施建名前因施用毒品案件，經執行強制戒治後，於民國91年
    9月19日執行完畢釋放；又於上揭強制戒治執行完畢釋放後5
    年內，在94年間，因犯施用第一級毒品罪，經本院以95年度
    訴字第415號判決判處有期徒刑10月確定（已執行完畢）。
    又因(1)犯施用第一級毒品罪，經本院以97年度訴字第1482號
    判決判處有期徒刑8月確定；(2)犯施用第一級毒品罪，經本
    院以97年度訴字第2658號判決判處有期徒刑8月確定。嗣上
    開序號(1)、(2)之二罪，經裁定合併定應執行刑有期徒刑1年2
    月確定。(3)犯施用第一級毒品罪，經本院以98年度訴字第47
    9號判決判處有期徒刑8月確定。其後上開序號(1)、(2)、(3)之
    三罪，經接續執行後，於99年6月5日執行完畢。詎仍不知戒
    除毒癮，復基於施用第一級毒品海洛因之犯意，於100年3月
    2日上午7時40分許，在其位於彰化縣福興鄉鎮○村○○街23
    之1號住處，將毒品海洛因摻水後，以針筒注射方式，施用
    第一級毒品海洛因1次（該注射針筒已經施建名丟棄而滅失
    ）。嗣施建名因他案未到案執行，為警於100年3月3日下午1
    時30分許拘提到案，施建名在有偵查權限之機關或公務員發
    覺其上開施用第一級毒品犯罪前，主動向警員自首施用第一
    級毒品犯行而接受裁判，並同意警員採集其尿液送驗，檢驗
    結果呈現可待因及嗎啡之陽性反應。
二、案經彰化縣警察局鹿港分局報告臺灣彰化地方法院檢察署檢
    察官偵查起訴。
    理  由
壹、程序部分：
    被告施建名所犯之本案犯罪，係死刑、無期徒刑、最輕本刑
    為3年以上有期徒刑以外之罪。其於準備程序就上開被訴事
    實為有罪之陳述，經受命法官告知簡式審判程序之旨，並聽
    取其與公訴人之意見後，本院認無不得或不宜改依簡式審判
    程序進行之情事。爰依刑事訴訟法第273條之1第1項、第284
    條之1規定，裁定由受命法官獨任進行簡式審判程序，先予
    敘明。
貳、實體部分：
一、訊據被告對於上開事實坦承不諱；且警方於100年3月3日對
    被告所採集之尿液，經送檢驗後，結果呈現可待因及嗎啡之
    陽性反應，有彰化縣警察局鹿港分局委託檢驗尿液代號與真
    實姓名對照表，及詮昕科技股份有限公司100年3月18日報告
    編號00000000號濫用藥物尿液檢驗報告各1紙在卷可憑。足
    認被告之自白與事實相符，應可採信。本案事證明確，被告
    上開施用第一級毒品之犯行，堪以認定。
二、被告前因施用毒品案件，經執行強制戒治後，於91年9月19
    日執行完畢釋放；又於上揭強制戒治執行完畢釋放後5年內
    ，在94年間，因犯施用第一級毒品罪，經本院以95年度訴字
    第415號判決判處有期徒刑10月確定等節，有臺灣高等法院
    被告前案紀錄表1份在卷可稽。被告自上開強制戒治執行完
    畢釋放後，距離本案犯罪，期間雖已超過5年，惟按毒品危
    害防制條例於92年7月9日修正公布，自93年1月9日施行，其
    中第20條、第23條將施用毒品之刑事處遇程序，區分為「初
    犯」及「5年內再犯」、「5年後再犯」。依其立法理由之說
    明：「初犯」，經觀察、勒戒或強制戒治後，應為不起訴處
    分或不付審理之裁定；經觀察、勒戒或強制戒治執行完畢釋
    放後，「5年內再犯」者，因其再犯率甚高，原實施之觀察
    、勒戒及強制戒治既已無法收其實效，爰依法追訴或裁定交
    付審理。至於經觀察、勒戒或強制戒治執行完畢釋放後，「
    5年後再犯」者，前所實施之觀察、勒戒或強制戒治已足以
    遮斷其施用毒品之毒癮，為期自新及協助其斷除毒癮，仍適
    用「初犯」規定，先經觀察、勒戒或強制戒治之程序。從而
    依修正後之規定，僅限於「初犯」及「5年後再犯」二種情
    形，始應先經觀察、勒戒或強制戒治程序。倘被告於5年內
    已再犯，經依法追訴處罰，縱其第三次（或第三次以上）再
    度施用毒品之時間，在初犯經觀察、勒戒或強制戒治執行完
    畢釋放5年以後，已不合於「5年後再犯」規定，且因已於「
    5年內再犯」，顯見其再犯率甚高，原實施觀察、勒戒或強
    制戒治，已無法收其實效，即應依該條例第10條處罰。最高
    法院有95年度台非字第65號判決意旨及97年度第5次刑事庭
    會議決議可循。因被告在上開強制戒治執行完畢釋放後5年
    內，曾再犯如上所述之施用毒品罪，是被告本案所為，仍合
    於毒品危害防制條例第23條第2項所定之追訴要件，自應依
    法論科。
三、按海洛因為毒品危害防制條例第2條第2項第1款所明定之第
    一級毒品，不得非法持有、施用。核被告所為，係犯毒品危
    害防制條例第10條第1項之施用第一級毒品罪。其為施用第
    一級毒品而持有海洛因之低度行為，已為其施用之高度行為
    所吸收，不另論罪。又被告曾因(1)犯施用第一級毒品罪，經
    本院以97年度訴字第1482號判決判處有期徒刑8月確定；(2)
    犯施用第一級毒品罪，經本院以97年度訴字第2658號判決判
    處有期徒刑8月確定。嗣上開序號(1)、(2)之二罪，經裁定合
    併定應執行刑有期徒刑1年2月確定。(3)犯施用第一級毒品罪
    ，經本院以98年度訴字第479號判決判處有期徒刑8月確定。
    其後上開序號(1)、(2)、(3)之三罪，經接續執行後，於99年6
    月5日執行完畢等節，有前揭臺灣高等法院被告前案紀錄表
    在卷可稽。被告於上開徒刑執行完畢後，5年以內故意再犯
    本案有期徒刑以上之罪，為累犯，應依刑法第47條第1項規
    定，加重其刑。另查被告於100年3月3日下午1時30分許，因
    他案為警拘提時，在警方尚未發覺其上開犯罪前，即主動向
    警員坦承其有前揭施用第一級毒品之犯行，有被告於100年3
    月3日之警詢筆錄1份在卷可參，爰依刑法第62條前段規定予
    以減輕其刑，並依法先加後減。
四、刑事法所處罰之施用毒品行為，係屬藥物濫用、物質依賴，
    自殘性明顯，侵害性卻隱晦之犯罪。基於施用毒品犯罪此一
    特性，對其處罰自不應與一般犯罪之刑罰等量齊觀。因此，
    對於施用毒品之犯罪行為人，刑罰之目的，應側重在幫助其
    遠離毒品及戒除毒癮，俾其重返社會正常生活，故對其施以
    相當期間之徒刑，藉以隔離毒品、戒除依賴即可，過度監禁
    之結果，徒然虛擲其生命，並有浪費國家稅收之虞。爰審酌
    被告除上述累犯前科外，另有多次竊盜及多次施用毒品等犯
    罪前科，有前揭臺灣高等法院被告前案紀錄表在卷可參，素
    行不佳；且其曾因施用毒品案件，經執行強制戒治及徒刑後
    ，卻又再犯，顯見其未能悔改並記取教訓；惟念及施用毒品
    犯罪之本質，為戕害自我身心健康之行為，尚未嚴重破壞社
    會秩序或侵害他人權益，以及被告於犯後坦承犯行，態度良
    好，暨斟酌其犯罪之動機、目的、手段、國中畢業之智識程
    度及所生危害等一切情狀，乃核情量處如主文所示之刑。
據上論斷，應依刑事訴訟法第273條之1第1項、第284條之1、第
299條第1項前段，毒品危害防制條例第10條第1項，刑法第11條
前段、第47條第1項、第62條前段，判決如主文。
本案經檢察官高宏銘到庭執行職務。
中    華    民    國   100    年    5     月    16    日
                  刑事第三庭    法  官  陳銘壎
以上正本證明與原本無異。
如不服本判決應於收受判決後10日內向本院提出上訴書狀，並應
敘述具體理由。其未敘述上訴理由者，應於上訴期間屆滿後20日
內向本院補提理由書（均須按他造當事人之人數附繕本）「切勿
逕送上級法院」。
中    華    民    國   100    年    5     月    16    日
                                書記官  楊筱惠
附錄本案論罪科刑法條全文：
毒品危害防制條例第10條第1項
施用第一級毒品者，處6月以上5年以下有期徒刑。